臺灣高等法院刑事判決　　　　　　　　96年度上訴字第1506號
上　訴　人
即　被　告　丁○○
　　　　　　　　　　　巷3樓
　　　　　　　　　　（另案於臺灣桃園監獄執行中）
　　　　　　庚○○原名劉光源.
　　　　　　　　　　　弄18號.
　　　　　　　　　　（
共　　　同
指定辯護人　本院公設辯護人李廣澤
上列上訴人因強盜等案件，不服臺灣桃園地方法院95年度訴字第
2417號，中華民國96年3月5日第一審判決（起訴案號：臺灣桃園
地方法院檢察署95年度偵字第21140號；併辦案號：95年度偵字
第24974號），提起上訴，本院判決如下：
    主  文
上訴駁回。
    事  實
一、丁○○前因偽造文書案件，經臺灣桃園地方法院判處有期徒
    刑6月確定。再因違反毒品危害防制條例案件，經臺灣桃園
    地方法院判處有期徒刑6月確定。上開2罪應執行刑為有期徒
    刑10月，及至民國94年5月14日執行完畢。仍不知悔改，復
    與庚○○共同意圖為自己不法所有，共同為下列強盜、搶奪
    及竊盜犯行：
（一）於95年9月19日下午約3時30分許，二人預藏客觀上可為兇
      器使用之不明刀械1支，在桃園縣中壢市華揚醫院前，攔
      搭壬○○所駕駛5H-7758號營業用小客車，由庚○○坐上
      副駕駛座，丁○○坐後座。同日下午約3時55分許，行經
      桃園縣平鎮市○○路○段46號巷口前，丁○○即取出攜帶
      之刀械抵住壬○○，使其不能抗拒，強取壬○○所駕駛之
      營業用小客車、壬○○所有之新臺幣（下同）3千元及行
      動電話1支，駕車離去。
（二）95年9月20日下午約3時許，二人預藏上開不明刀械，在桃
      園縣八德市○○路○段808號慧欣婦產科前攔搭乙○○所駕
      駛之069-MF營業用小客車，丁○○坐副駕駛座，庚○○坐
      後座。嗣於行經桃園縣大溪鎮台七線百吉隧道東端口時，
      由庚○○在後座持刀抵住乙○○腰際，使其不能抗拒，強
      取乙○○所有之4千元後，揚長而去。
（三）95年9月24日上午約9時許，二人預藏上開可為兇器使用之
      不明刀械，在桃園縣中壢市之大江購物中心攔搭戊○○所
      駕駛之EV-1179號營業用小客車，由庚○○坐後座，丁○○坐副駕駛座。嗣該車於同日上午約9時50分許，行經桃
      園縣楊梅鎮高榮里12鄰6之2號附近產業道路旁時，庚○○
      即取出該不明刀械，抵住戊○○，使其不能抗拒，二人即
      強取該營業用小客車，及戊○○所有之4千8百元、行動電
      話2支後，駕駛該車離去。
（四）95年9月28日下午約1時41分許，二人仍預藏上開可為兇器
      使用之不明刀械，在桃園縣中壢市○○路253號前攔搭辛○○所駕駛之Z9-8129號營業用小客車，由庚○○坐副駕
      駛座，丁○○坐後座。嗣於同日下午約1時51分許，行經
      桃園縣平鎮市鎮興里287之1號旁時，丁○○即取出預藏之
      不明刀械抵住辛○○頸部，使其不能抗拒，強取該車及辛○○所有之4千7百元、行動電話1支後，駕駛該車離去。
（五）95年9月30日上午約10時許，二人在桃園縣楊梅鎮埔心市
      場附近，見丙○○○頸上掛有含玉佛墜子之金項鍊1條，
      即由庚○○跟隨在後，丁○○則在旁把風，庚○○上前乘
      丙○○○不及防備之際，自頸部瞬拉搶奪該金項鍊而得手
      ，並迅速逃離現場。
（六）95年10月2日下午約2時許，二人又預藏上開可為兇器使用
      之不明刀械，在桃園縣楊梅火車站前攔搭甲○○所駕駛之
      301-NU號營業用小客車，由丁○○坐後座，庚○○坐副駕
      駛座。嗣於同日下午約2時30分許，行經桃園縣楊梅鎮梅
      岡巷1弄口附近時，丁○○即取出該不明刀械抵住甲○○
      頸部，使其不能抗拒，強取該車及甲○○所有之內含6千
      元、行動電話1支之黑色小背包1只，並駕駛該車離去。
（七）丁○○、庚○○二人為免強盜所得Z9-8129號營業用小客
      車於駕駛時為警查緝，又共同意圖為自己不法所有，於95
      年10月4日約晚間8時許，由丁○○駕駛該車搭載庚○○，
      同時共持客觀上可為兇器使用之扳手1支，至桃園縣桃園
      市○○○街203號前，由庚○○下車以該扳手將己○○所
      有之1985-KG號自用小客車車牌2面卸下，丁○○則在車上
      把風共同竊得1985-KG號車牌2面。
（八）95年10月3日上午約10時5分許，丁○○與庚○○，共同駕
      駛前後已改懸1985-KG號車牌之Z9-8129號小客車，在桃園
      縣大溪鎮福安里22鄰三層26號前，見張明福脖子上掛有金
      項鍊1條，即由庚○○下車趁張明福不及防備之際，徒手
      搶奪該條金項鍊得手，丁○○即駕車接應庚○○逃離現場
      。
二、經警循線分別於95年10月5日下午約5時許，在桃園縣楊梅鎮
    ○○路21號「愛樂汽車旅館」210號房內查獲庚○○；同日
    晚間約6時16分許，在桃園縣桃園市○○路○段207號2樓查獲
    丁○○，並扣得1985-KG號車牌2面、Z9-8129號自用小客車1
    輛、鑰匙、戊○○所有之NOKIA牌行動電話1支、甲○○所有
    之SHARP牌行動電話1支、扳手1支，並循線取回壬○○所有
    之SONY ERICSSON牌行動電話1支。而丁○○、庚○○於警詢
    對上開（三）、（五）、（六）未發覺之犯行向有查察犯罪
    職權之員警自首而受裁判。
三、案經乙○○、戊○○、辛○○、甲○○、丙○○○訴由桃園
    縣政府警察局平鎮分局報請臺灣桃園地方法院檢察署檢察官
    偵查起訴。
    理  由
一、按被告以外之人於審判外之言詞或書面陳述，除法律有規定
    者外，不得作為證據，刑事訴訟法第159條第1項固定有明文
    。惟被告以外之人於審判外之陳述，雖不符同法第159條之1
    至之4規定，而經當事人於審判程序同意作為證據，法院審
    酌該言詞陳述或書面陳述作成時之情況，認為適當者，亦得
    為證據。又當事人、代理人或辯護人於法院調查證據時，知
    有第159條第1項不得為證據之情形，而未於言詞辯論終結前
    聲明異議者，視為有前項之同意，同法第159條之5規定甚明
    。查本件證人即被害人壬○○、乙○○、戊○○、辛○○、
    甲○○、丙○○○、己○○及張明福於警詢陳述及偵查中證
    言，固係被告以外之人於審判外之言詞陳述，惟被告及辯護
    人迄至本院言詞辯論終結前，均未聲明異議，本院審酌上開
    證人警詢係在自由意志下陳述，證人壬○○、乙○○、戊○○、辛○○、甲○○及張明福於偵查中並經具結；證人壬○○等人上開證言作為被告犯罪證據，應屬適當，依同法第15
    9條之5第2項規定，應有證據能力。
二、上開強盜、搶奪、竊盜之犯罪事實，業據上訴人即被告丁○○、庚○○於本院準備程序、審理時坦承不諱，核與證人即
    被害人壬○○、乙○○、戊○○、辛○○、甲○○、丙○○○、己○○、張明福於警詢及偵查中指證情節相符，並有監
    視器翻拍照片、被害人壬○○、辛○○、甲○○、丙○○○
    、己○○出具之贓物領據、改懸1985-KG號車牌之Z9-8129號
    小客車照片、車輛竊盜、車牌失竊資料個別查詢報表、車籍
    作業系統-查詢認可資料、扣案扳手照片、起出贓物照片、
    典當項鍊之當舖照片、丟棄搶得丙○○○玉佛金項鍊上之玉
    佛墜子地點指認照片、玉佛墜子正反面特寫照片等在卷可參
    。事證明確，被告二人犯行堪以認定。
三、核被告丁○○、庚○○所為，犯罪事實一（一）至（四）及
    （六）部分，均係犯刑法第330條第1項之攜帶兇器強盜罪。
    犯罪事實（五）、（八）部分，均係犯刑法第325條第1項之
    搶奪罪。犯罪事實（七）部分，係犯刑法第321條第1項第3
    款之攜帶兇器竊盜罪。被告丁○○、庚○○二人間，就上開
    犯行，有犯意聯絡及行為分擔，均為共同正犯。被告二人所
    犯上開各罪，均犯意有別，行為互異，應分論併罰。查被告
    丁○○前因偽造文書案件，經臺灣桃園地方法院判處有期徒
    刑6月確定。再因違反毒品危害防制條例案件，經臺灣桃園
    地方法院判處有期徒刑6月確定。上開2罪應執行刑為有期徒
    刑10月，及至94年5月14日執行完畢，有本院被告前案紀錄
    表在卷可參，被告丁○○於前案執行完畢後5年以內，故意
    再犯本件有期徒刑以上之罪，均為累犯，應依刑法第47條第
    1項規定，加重其刑。按「裁判上之一罪，其一部分犯罪既
    已因案被發覺，雖在檢察官或司法警察官詢問中，被告陳述
    其未發覺之部分犯罪行為，並不符合刑法第六十二條之規定
    ，不應認有自首之效力（最高法院95年台上字第1785號判決
    意旨參照）。則裁判上一罪之一部經發覺者，則對於同屬為
    裁判上一罪之其他犯罪事實為自首者，本不生自首之效力。
    惟本案被告犯罪時間，俱在刑法修正後，應依修正後刑法相
    關規定處斷。而修正後刑法既已廢除連續犯、牽連犯等裁判
    上一罪之規定，則被告所犯之罪，除有想像競合犯或概括一
    罪之情形外，皆應併合處罰。則被告就應併合處罰之數罪就
    其中一部自首者，當應生自首之效力，與上開最高法院判決
    意旨所示係限於裁判上一罪就其中一部分為自首之情形不同
    。本件被告二人於為警查獲後，於警員尚未知悉犯罪事實一
    （三）、（六）之強盜部分及犯罪事實一（五）之搶奪部分
    之犯罪嫌疑人時，即向警方自首接受裁判之事實，業據證人
    即承辦員警李永龍於原審結證屬實，被告二人就上開三罪，
    得依刑法第62條前段規定減輕其刑。
四、原審調查結果，適用刑法第330條第1項、第325條第1項、第
    321條第1項第3款、第28條、第47條第1項、第62條前段、第
    51條第5款、第38條第1項第2款、刑法施行法第1條之1第1項
    、第2項前段，同時審酌被告丁○○、庚○○二人正值盛年
    ，卻不知循規蹈矩，僅因缺錢花用，即多次強盜、搶奪他人
    財物及竊取他人物品，嚴重危害社會治安，被害人身心亦受
    傷害。惟被告二人為警查獲後，已能坦承犯行，詳實供出犯
    案情節，並當庭對被害人丙○○○道歉，顯見彼等良知未泯
    ，及參酌被告二人犯罪手段、方法、品性等一切情狀，分別
    就攜帶兇器強盜罪部分量處如附表所示之刑，搶奪罪部分，
    分別量處有期徒刑8月及6月，又就攜帶兇器竊盜罪部分，分
    別量處有期徒刑9月及7月；並各定應執行刑為有期徒刑13年
    及12年。另就檢察官於起訴書內具體求處被告二人強制工作
    等語，以被告二人犯罪事間係自95年9月19日至同年10月3日
    ，未及半月，顯係因一時經濟拮据，而為本件犯行，且就被
    告二人所宣告之執行刑均較檢察官具體求處被告二人有期徒
    刑10年為重，已足令被告二人自省及矯治偏差行為，應無再
    行宣告強制工作之必要。扣案之扳手1支，係被告二人共同
    行竊，並屬被告庚○○所有之物，業據被告二人於原審供承
    在卷，應依刑法第38條第1項第2款規定宣告沒收。至扣案之
    水果刀1把，並非被告二人行強盜案時所用之物，亦非被告
    二人所有，爰不宣告沒收。認事用法，核無違誤，量刑亦稱
    妥適。被告二人上訴，指摘原審量刑過重，為無理由，應予
    駁回。
據上論斷，應依刑事訴訟法第368條，判決如主文。
本案經檢察官林炳雄到庭執行職務。
中　　華　　民　　國　　96　　年　　 5　　月　　23　　日
　　　　　　　　　刑事第四庭審判長法　官  蔡秀雄
　　　　　　　　　　　　　　　　  法　官  周煙平
　　　　　　　　　　　　　　　　　法　官  陳國文
以上正本證明與原本無異。
強盜及搶奪部分如不服本判決，應於收受送達後十日內向本院提
出上訴書狀，其未敘述上訴之理由者並得於提起上訴後十日內向
本院補提理由書（均須按他造當事人之人數附繕本）。
其餘不得上訴。
                                  書記官  蔡棟樑
中　　華　　民　　國　　96　　年　　 5　　月　　23　　日
附錄：本案論罪科刑法條全文
刑法第330條第1項：
犯強盜罪而有第321 條第1 項各款情形之一者，處7 年以上有期
徒刑。
前項之未遂犯罰之。
刑法第325條第1項：
意圖為自己或第三人不法之所有，而搶奪他人之動產者，處6 月
以上5 年以下有期徒刑。
因而致人於死者，處無期徒刑或7 年以上有期徒刑，致重傷者，
處3 年以上10年以下有期徒刑。
第 1 項之未遂犯罰之。
刑法第321條第1項第3款：
犯竊盜罪而有左列情形之一者，處 6 月以上、 5 年以下有期徒
刑：
一  於夜間侵入住宅或有人居住之建築物、船艦或隱匿其內而犯
    之者。
二  毀越門扇、牆垣或其他安全設備而犯之者。
三  攜帶兇器而犯之者。
四  結夥三人以上而犯之者。
五  乘火災、水災或其他災害之際而犯之者。
六  在車站或埠頭而犯之者。
前項之未遂犯罰之。
附表：
┌──┬──────┬───┬────┬────────┐
│編號│犯 罪 事 實 │被  告│所犯法條│量  處  刑  度  │
│    │            │      │        │                │
├──┼──────┼───┼────┼────────┤
│ 1  │如犯罪事實一│丁○○│刑法第33│丁○○處有期徒刑│
│    │ （一）     │      │0條第1項│柒年捌月。      │
│    │            │庚○○│        │庚○○處有期徒刑│
│    │            │      │        │柒年肆月。      │
├──┼──────┼───┼────┼────────┤
│ 2  │如犯罪事實一│      │        │丁○○處有期徒刑│
│    │ （二）     │同  上│同    上│柒年拾月。      │
│    │            │      │        │庚○○處有期徒刑│
│    │            │      │        │柒年陸月。      │
├──┼──────┼───┼────┼────────┤
│ 3  │如犯罪事實一│      │        │丁○○處有期徒刑│
│    │（三）      │同  上│同    上│伍年陸月。      │
│    │            │      │        │庚○○處有期徒刑│
│    │            │      │        │伍年。          │
├──┼──────┼───┼────┼────────┤
│ 4  │如犯罪事實一│      │        │丁○○處有期徒刑│
│    │（四）      │同  上│同    上│捌年。          │
│    │            │      │        │庚○○處有期徒刑│
│    │            │      │        │柒年捌月。      │
├──┼──────┼───┼────┼────────┤
│ 5  │如犯罪事實一│同  上│同    上│丁○○處有期徒刑│
│    │（六）      │      │        │伍年拾月。      │
│    │            │      │        │庚○○處有期徒刑│
│    │            │      │        │伍年肆月。      │
└──┴──────┴───┴────┴────────┘
